【裁判字號】    99,易緝,84
【裁判日期】    990727
【裁判案由】    詐欺
【裁判全文】
臺灣高雄地方法院刑事判決              99年度易緝字第84號
公  訴  人  臺灣高雄地方法院檢察署檢察官
被      告  丙○○原名劉順昌.
上列被告因詐欺案件，經檢察官提起公訴（97年度偵字第22391
、26995 、32740 、32761 號），及移送併辦（臺灣屏東地方法
院檢察署98年度偵字第2705號），於被告為有罪之陳述後，本院
合議庭裁定由受命法官獨任進行簡式審判程序，判決如下：
    主  文
丙○○幫助犯詐欺取財罪，處有期徒刑參月，如易科罰金，以新
臺幣壹仟元折算壹日。
    事  實
一、丙○○明知金融機構之帳戶與個人之財產信用密切關聯，一
    般人無故取得他人金融帳戶之存摺、提款卡、密碼之行為常
    與財產犯罪相關，且得預見現今詐騙集團等不法份子經常利
    用他人存款帳戶、提款卡、密碼轉帳等方式，獲取不法利益
    並逃避執法人員之追查，而提供自己之金融帳戶之存摺、提
    款卡及密碼予他人使用，可能被詐騙集團所利用，以遂行渠
    等詐欺犯罪之目的，竟仍以縱有他人持之犯罪亦無違反其本
    意，而基於幫助他人詐欺取財之不確定犯意，於民國97年4
    月22日，在高雄市○○區○○路「中國人理容院」前，以新
    臺幣（下同）3 千元之代價，將其所開立之臺灣郵政右昌郵
    局帳號00000000000000號帳戶、臺灣銀行楠梓分行帳號0000
    0000000000號帳戶、陽信商業銀行右昌分行帳號0000000000
    00號帳戶之存摺、提款卡及密碼交付予鄭炳仁，俟鄭炳仁轉
    交所屬之連駿逸詐騙集團使用，該詐騙集團成員即意圖為自
    己不法之所有，基於詐欺取財之犯意聯絡，於97年4 月22日
    上午9 時19分許，撥打電話予甲○○，自稱係「蕭文輝」偵
    查佐，佯稱其帳戶遭冒用洗錢，須配合偵查云云，嗣由另1
    詐騙集團成員撥打電話，自稱係鄭姓書記官，佯稱須核對基
    本資料，並指示從帳戶提領現金，供作信託匯至指定帳戶云
    云，致甲○○陷於錯誤，於同日先後匯款30萬7 千元至上開
    臺灣郵政右昌郵局帳戶、30萬元至上開臺灣銀行楠梓分行帳
    戶、28萬8 千元至上開陽信商業銀行右昌分行帳戶內。嗣甲
    ○○發覺受騙，報警處理而查悉上情。
二、案經法務部調查局高雄市調查處移送臺灣高雄地方法院檢察
    署檢察官偵查起訴及移送併案審理。
    理  由
一、按本件被告丙○○所犯係死刑、無期徒刑、最輕本刑為3 年
    以上有期徒刑以外之罪，其於準備程序就前揭被訴事實為有
    罪之陳述，經受命法官告知簡式審判程序之旨，並聽取其與
    公訴人之意見後，本院認無不得或不宜改依簡式審判程序進
    行之情形，爰依刑事訴訟法第273 條之1 第1 項規定，裁定
    本件由受命法官獨任進行簡式審判程序，合先敘明。
二、上開犯罪事實，業據被告丙○○於本院審理中坦承不諱，核
    與證人即被害人甲○○於警詢中之證述情節相符（見警一卷
    第132 至133 頁、警五卷第52至53頁），丙○○臺灣郵政楠
    梓右昌郵局帳號00000000000000號開戶資料及客戶歷史交易
    明細表、劉順昌臺灣銀行楠梓分行帳號00000000000000號開
    戶資料及存摺往來交易明細查詢、劉順昌陽信商業銀行右昌
    分行帳號000000000000號開戶資料及資金往來明細、上海商
    業銀行匯款回條聯、臺灣銀行無摺存入憑條、上海商業儲蓄
    銀行匯出匯款申請書、門號0000000000號與0000000000號之
    通訊監察譯文（見警一卷第39、43至46頁，見警二卷第155
    至15 6頁，警五卷第47至48頁），足認被告前開任意性自白
    與事實相符，本件事證明確，被告犯行堪以認定，應依法論
    科。
三、按刑法上之幫助犯，係對於犯罪與正犯有共同之認識，而以
    幫助之意思，對於正犯資以助力，而未參與實施犯罪之行為
    者而言（最高法院75年度臺上字第1509號、84年度臺上字第
    5998號、88年度臺上字第1270號判決參照）；是以如未參與
    實施犯罪構成要件之行為，且係出於幫助之意思提供助力，
    即屬幫助犯，而非共同正犯。本件被告雖提供其所有之銀行
    帳戶之存摺、提款卡及密碼供詐騙集團成員作為詐欺取財匯
    款使用，惟被告單純提供帳戶供人使用之行為，並不等同於
    向被害人施以欺罔之詐術行為，且亦無證據證明被告有參與
    詐欺取財犯行之構成要件行為，被告上開所為，顯係對於詐
    欺集團成員遂行詐欺取財犯行資以助力，自應論以幫助犯。
    是核被告丙○○所為，係犯刑法第30條第1 項、第339 條第
    1 項之幫助詐欺取財罪，依刑法第30條第2 項幫助犯之規定
    ，減輕其刑。又移送併辦部分，核與前揭論罪科刑部分為同
    一事實，本院自得併予審理，附此敘明。爰審酌被告在知悉
    國內現今詐騙案件盛行之情形下，竟仍隨意提供金融帳戶、
    提款卡、密碼等物提供給他人作為犯罪工具使用，紊亂社會
    正常交易秩序，並使不法之徒藉此能輕易獲取詐騙所得之金
    錢，導致檢警難以追緝，使被害人難以追回受詐騙之金額，
    所為實不足取，惟念及被告於本院審理中坦承犯行，犯後態
    度尚可，並考量其交付之帳戶共3 本，幫助詐得財物計89萬
    5 千元等一切情狀，量處如主文所示之刑，並諭知易科罰金
    之折算標準。
據上論斷，應依刑事訴訟法第273 之1 第1 項、第284 條之1 、
第299 條第1 項前段，刑法第30條第1 項前段、第2 項、第339
條第1 項、第41條第1 項前段，刑法施行法第1 條之1 ，判決如
主文。
本案經檢察官乙○○到庭執行職務。
中    華    民    國    99    年    7    月     27    日
                  刑事第七庭  法  官  林依蓉
以上正本證明與原本無異。
如不服本判決應於收受本判決後10日內向本院提出上訴書狀，並
應敘述具體理由；如未敘述上訴理由者，應於上訴期間屆滿後20
日內向本院補提理由書( 均須按他造當事人之人數附繕本) 「切
勿逕送上級法院」。
中    華    民    國    99    年    7     月    28    日
                              書記官  許珈綺
附錄本判決論罪科刑之法條：
刑法第339條第1項
意圖為自己或第三人不法之所有，以詐術使人將本人或第三人之
物交付者，處5 年以下有期徒刑、拘役或科或併科1,000 元以下
罰金。

司法院資訊處製作；財團法人民間司法改革基金會備份。
